【裁判字號】    98,訴,38
【裁判日期】    980729
【裁判案由】    確認委任關係不存在
【裁判全文】
臺灣臺東地方法院民事判決                98年度訴字第38號
原      告  甲○○
            丙○○
共      同
訴訟代理人  陳信伍律師
被      告  知本通豪大飯店股份有限公司
                        樓之1.
特別代理人  乙○○
上列當事人間請求確認委任關係不存在事件，本院於民國98年7
月15日言詞辯論終結，判決如下：
    主      文
確認原告甲○○與被告間之董事委任關係自民國九十五年七月二
日起不存在；原告丙○○與被告間之董事委任關係自民國九十六
年二月十五日起不存在。
訴訟費用由被告負擔。
    事實及理由
一、按對於無訴訟能力人為訴訟行為，因其無法定代理人，或其
    法定代理人不能行代理權，恐致久延而受損害者，得聲請受
    訴法院之審判長，選任特別代理人，民事訴訟法第51條第1
    項定有明文。又公司與董事間訴訟，除法律另有規定外，由
    監察人代表公司，公司法第213條前段亦有明文規定。查本
    件原告甲○○、丙○○現均仍登記為知本通豪大飯店股份有
    限公司董事，此有公司登記資料查詢表附卷可稽，是本件原
    告與被告間之訴訟，依公司法213條規定，應由監察人代表
    公司，惟該公司監察人丁○○、戊○○、己○○均已辭去監
    察人職務，本件被告已無法定代理人代為訴訟行為，為免當
    事人久延受有損害，經本院於民國98年6月19日以本院98年
    度聲字第344號裁定選任股東乙○○為特別代理人，故本件
    訴訟即應由受選任之特別代理人乙○○為被告進行訴訟。
二、次按特別代理人於法定代理人或本人承當訴訟以前，代理當
    事人為一切訴訟行為。但不得為捨棄、認諾、撤回或和解。
    民事訴訟法第51條第4款定有明文。是本件被告雖於言詞辯
    論期日同意原告之請求，惟揆諸首揭法條之說明，自不發生
    認諾之效力。
三、原告主張：原告甲○○、丙○○原擔任被告公司之董事，惟
    原告甲○○因事務繁忙，又居住在臺南，路途遙遠，於95年
    7月2日向被告提出辭呈，雖被告當時之董事長即訴外人王崧
    懿曾於95年7月12日批示慰留，惟原告甲○○辭意甚堅，遂
    分別於同年月23日及96年2月12日再提出辭呈。另原告丙○○則係於96年2月15日以工作繁忙為由，向被告提出辭呈，
    後發現被告遲末行文向主管機關即經濟部中部辦公室辦理變
    更董事職務之登記，乃於96年3月27日又以掛號郵件向當時
    之代理董事長即訴外人劉源興提出辭呈，惟被告迄今仍未辦
    理變更登記，為此提起本件訴訟等語。並聲明：如主文第1
    項所示。
四、被告則以：原告二人確實已辭職，同意原告之請求等語。
五、下列事實，為兩造所不爭執，並有被告公司登記資料查詢表
    （卷第7頁）、原告甲○○95年7月12日、95年7月23日、96
    年2月12日辭呈（卷第11-13頁）、原告丙○○96年2月15日
    、96年3月27日辭呈及掛號郵件收件回執（卷第14-16頁）等
    件影本在卷可稽，堪信為真實，爰採為判決之基礎：
（一）原告甲○○、丙○○現仍登記為被告公司董事。
（二）原告甲○○於95年7月2日向當時被告公司之董事長王崧懿
      提出辭呈，內容略為「本人因工作繁忙，距離又遠，無法
      勝任兼職，擬自今日（2006年7月2日）起辭去董事職務」
      ，經王崧懿於95年7月12日批示「謹請繼續擔任董事，感
      激不盡」；復於95年7月23日向時任被告公司之董事長王
      崧懿提出辭呈，內容略為「本人因工作繁忙，距離遙遠，
      無法勝任兼職，擬自今日（2006年7月23日）起辭去董事
      職務」，王崧懿並未為批示；又於96年2月12日向時任被
      告公司之董事長王崧懿提出辭呈，內容略為「本人因工作
      繁忙，又遠住臺南，無法勝任兼職，擬自即日（2007年2
      月12日）起辭去董事職務」，惟王崧懿仍未為批示。
（三）原告丙○○於96年2月15日向當時被告公司之董事長王崧
      懿提出辭呈，內容略為「本人因工作繁忙，無法勝任兼職
      ，擬自今日（2007年2月15日）起，辭去董事職務。」，
      王崧懿並未為批示；再於96年3月27日向當時被告公司之
      董事長劉源興提出辭呈，內容略為「本人因工作繁忙，距
      離遙遠，無法勝任兼職，擬自今日（2007年3月27日）起
      辭去董事職務」，劉源興並未為批示。
六、本件應審究者為：
（一）原告甲○○與被告間之董事委任關係是否已經終止？
（二）原告丙○○與被告間之董事委任關係是否已經終止？
七、經查：
（一）按確認之訴非原告有即受確認判決之法律上利益者，不得
      提起。所謂即受確認判決之法律上利益，係指法律關係之
      存否不明確，原告主觀上認其在法律上之地位有不安之狀
      態存在，且此種不安之狀態，能以確認判決將之除去者而
      言，若縱經法院判決確認，亦不能除去其不安之狀態者，
      即難認有受確認判決之法律上利益（最高法院52年臺上字
      第1240號判例意旨參照）。本件原告主張已辭任被告董事
      ，惟其等迄今仍係被告公司登記名義上之董事乙節，有被
      告公司登記資料查詢表附卷可稽，是兩造間是否仍有董事
      之委任關係即屬不明確，且民眾申請被告公司之登記資料
      時，尚無法得知原告已辭被告公司董事職務，是依公司法
      第12條規定，原告雖已辭去被告公司董事一職，惟仍不得
      以該事由對抗第三人，而造成原告法律上地位之不安定，
      且該不安定之法律上地位，得以確認判決加以除去。準此
      ，本件原告自有提起確認訴訟之訴之利益。
（二）次按公司與董事間之關係，除本法另有規定外，依民法關
      於委任之規定，公司法第192條第4項定有明文。又稱委任
      者，謂當事人約定，一方委託他方處理事務，他方允為處
      理之契約；當事人之任何一方，得隨時終止委任契約；解
      除權之行使，應向他方當事人以意思表示為之；第258條
      及第260條之規定，於當事人依法律之規定終止契約者準
      用之，民法第528條、第549條第1項、第258條第1項、第
      263條亦有明文規定。查原告甲○○、丙○○主張其等已
      分別於95年7月2日、96年2月15日請辭董事職務乙情，業
      據提出辭呈為證，且為被告所不爭執，堪認原告已分別於
      上開時日向被告為終止委任關係之意思表示，則依上開條
      文規定，原告主張兩造間董事之委任關係已因終止而不存
      在等語，洵屬有據，堪予採信。
八、綜上所述，原告甲○○、丙○○以其等已分別於95年7月2日
    、96年2月15日與被告終止董事之委任關係，請求確認兩造
    間董事之委任關係不存在，為有理由，應予准許。
九、本件事證已臻明確，兩造其餘之主張、陳述及所提之證據資
    料，核與判決結果無何影響，爰不一一論述，附此敘明。
據上論結，本件原告之訴為有理由，依民事訴訟法第78條，判決
如主文。
中    華    民    國    98    年     7    月    29    日
                          民事庭法  官  范乃中
以上正本係照原本作成。
如對本判決上訴，須於判決送達後20日內向本院提出上訴狀。
中    華    民    國    98    年     7    月    29    日
                                書記官  涂曉蓉


司法院資訊處製作；財團法人民間司法改革基金會備份。
